【裁判字號】    99,交聲,2520
【裁判日期】    990930
【裁判案由】    交管條例聲異
【裁判全文】
臺灣板橋地方法院刑事裁定            99年度交聲字第2520號
原處分機關  交通部公路總局臺北區監理所板橋監理站
異  議  人  甲○○
即受處分人
上列異議人即受處分人因違反道路交通管理處罰條例事件，對於
交通部公路總局臺北區監理所板橋監理站民國99年7 月30日所為
之裁決處分（板監裁字第裁41-AEY725434號、第裁41-AEY725435
號），聲明異議，本院裁定如下：
    主  文
異議均駁回。
    理  由
一、原處分意旨略以：異議人即受處分人甲○○騎乘車牌號碼97
    0-GAF 號重型機車，於民國99年6 月8 日18時50分許，行經
    臺北市○○路22巷欲轉駛內湖路2 段時，因有不依標誌指示
    逕行兩段式左轉，及違反處罰條例之行為，拒絕停車接受稽
    查而逃逸之違規，經臺北市政府警察局內湖分局（下稱原舉
    發機關）執勤員警記下車號後填製AEY725434 號、AEY72543
    5 號舉發違反道路交通管理事件通知單（下稱舉發通知單）
    逕行舉發，異議人雖於應到案日期前提出書面陳述意見，交
    通部公路總局臺北區監理所板橋監理站（下稱原處分機關）
    經調查後仍認異議人有上開違規情節，於99年7 月30日，以
    板監裁字第裁41-AEY725434號、第裁41-AEY725435號違反道
    路交通管理事件裁決書，依道路交通管理處罰條例第48條第
    1 項第2 款、第63條第1 項第1 款（原處分漏載第1 款）之
    規定，裁處罰鍰新臺幣（下同）6 百元，記違規點數1 點，
    另依同條例第60條第1 項、第63條第1 項第1 款（原處分漏
    載第1 款）之規定，裁處罰鍰3 千元，記違規點數1 點。
二、異議意旨略以：伊平時不會經過該路口，且伊為專業人士，
    故不相信觀察力，而是實證，但員警並未提供伊當時違規之
    照片作為證據，為澄清伊之清白特予聲明異議，請求撤銷原
    處分等語。
三、按機器腳踏車行駛至交岔路口，其轉彎，應依標誌或標線之
    規定行駛，道路交通安全規則第99條第2 項已有規定，又汽
    車駕駛人轉彎時，有不依標誌、標線、號誌指示者，處6 百
    元以上1 千8 百元以下罰鍰，而汽車駕駛人駕駛汽車違反道
    路交通管理處罰條例第48條規定者，除應依該條所規定之罰
    鍰處罰外，並記違規點數1 點，道路交通管理處罰條例第48
    條第1 項第2 款、第63條第1 項第1 款定有明文。另按汽車
    駕駛人，駕駛汽車有違反本條例之行為，經交通勤務警察制
    止時，不聽制止或拒絕停車接受稽查而逃逸者，除按各該條
    規定處罰外，處3 千元以上6 千元以下罰鍰；汽車駕駛人駕
    駛汽車違反道路交通管理處罰條例第60條第1 項規定者，除
    應依該條所規定之罰鍰處罰外，並予記違規點數1 點，道路
    交通管理處罰條例第60條第1 項、第63條第1 項第1 款亦有
    明定。次按所謂「汽車」，係指在道路上不依軌道或電力架
    線而以原動機行駛之車輛（包括機器腳踏車），同條例第92
    條第1 項所授權訂立之道路交通安全規則第2 條第1 項第1
    款早即載明，故機車駕駛人如有上開違規情形，同有前開處
    罰規定之適用。
四、經查：
    (一)異議人騎乘車牌號碼970-GAF 號重型機車，於99年6 月8
      日18時50分許，從臺北市○○路22巷欲左轉往內湖路方向
      行駛時，有「不依標誌、標線號誌指示（未依兩段式左轉
      ）」之違規行為此情，業據證人即本件舉發員警費德良到
      庭具結證稱：當時伊執行下午5 點到9 點的巡邏勤務，異
      議人從文德路22巷左轉內湖路2 段必須要二段式左轉，該
      處有劃設二段式左轉的待轉區○○○○路檢地點就在內湖
      路2 段29巷口，是異議人左轉後會經過的地方，當時文德
      路是綠燈，伊看到異議人未依規定左轉，伊就上前攔停，
      因伊們不會去追車，所以伊立刻確認他的車牌，等他駛離
      ，就會用無線電跟警備隊的基地臺確認廠牌車身顏色，來
      開立罰單，在現場時，會先紀錄在小手冊上，再依照相關
      資料開單，不過在現場就會確認車籍資料是否與違規之車
      輛特徵相符等語明確，並有原舉發機關製作之本件AEY725
      434 號舉發通知單影本乙紙在卷可憑。而異議人原本一再
      否認會經過上述路段，卻又於本院進行調查之際，鬆口坦
      承伊確曾駛至該處，惟又翻異表示其會始終直行不左轉云
      云，此有異議人提出之聲明異議狀及本院訊問筆錄存卷佐
      證，則其所辯前後之間竟有如此歧異甚且莫衷一是，是否
      可採自有可疑。從而，異議人行駛至上開路口時，從文德
      路22巷左轉往內湖路2 段方向行駛之際，既可輕易察覺該
      處路口劃設有機車左轉停等區，凡此復為異議人從未爭執
      之點，其卻仍恣意逕行左轉駛向內湖路，先後過程更經證
      人費德良說明詳盡如上，異議人斯時確有未依標誌指示逕
      行左轉之違規舉動應屬灼然。
    (二)異議人於上揭時、地曾有前開違規行為，業經本院認定如
      前，而異議人當時更曾在遭員警發現上情並指示其靠邊停
      車之際，另有拒絕停車接受稽查而迴轉逃逸此情，亦同經
      證人費德良證稱：伊就走出去，然後揮手、並且大喊請他
      停車，當時駕駛人前後左右有其他車輛，沒有摩托車，伊
      當時站在路上，異議人轉過來，就看到伊在路檢，然後就
      直接迴轉，就是逆向再轉回去，還差點跟對向機車擦撞，
      當時伊就是已經舉手要攔停違規者，所以他才迴轉逃走，
      當時他還在文德路，快要轉進內湖路了，看到伊，所以再
      轉回文德路等語綦詳，並有AEY725435 號舉發通知單影本
      在卷為憑。由是可見，員警斯時確已清楚針對異議人所駕
      駛之車輛作出停駛受查之明確指示，而異議人在將行轉入
      之際，復作出誇張之迴轉掉頭動作，其迴避員警攔停進行
      稽查舉發之主觀意圖至為顯著，所為自屬拒絕停車接受稽
      查而逃逸之違規舉措。異議人另以證人費德良並未於第一
      時間便點出違規車輛曾有迴轉之逃逸動作，係於其後方再
      補述此點之證稱經過，質疑其立場並非一致，而查證人費
      德良於證述之初，固一度表示異議人有無迴轉其非清楚，
      係經本院執前開舉發通知單上之「迴轉逃逸時險與其他車
      輛相撞」等語記載請其辨識後，證人費德良才重作如上陳
      稱，惟此本為個人記憶原即有限之常情表現，非可一見此
      等猶豫反應，便逕謂證人費德良所言俱不可採，況若當時
      舉發真有瑕疵，為免證述之間流露破綻，證人費德良預作
      準備以圓其說猶恐不及，又怎會輕易出現前開思索未及之
      遺漏反應，據此反適足徵證人費德良於本院作證之際，確
      係全憑己身印象以為描述，未有事後另為修飾之任何痕跡
      。
    (三)至異議人另表示本件並無錄影或相片等物可憑以認定違規
      情事，證據應有不足，但按交通違規事實往往驟然而現、
      稍縱即逝，若硬性要求舉發員警不分違規情節，一律必須
      預留證據，俾便事後提出供法院審查，除有現實技術可行
      性之困難外，勢更將大幅提高交通管理之行政成本，並嚴
      重削弱道路交通管理之行政效能，且舉發交通違規行為之
      處分亦屬行政行為，除應遵循公正、公開與民主之程序，
      確保依法行政之原則，以保障人民權益，亦應兼顧提高行
      政效能。況本件舉發員警費德良身為執法人員，與異議人
      既素不相識，無任何宿怨仇隙可言，發現異議人前開違規
      行為，純因執行勤務位處該地始偶然發現，其當無在執行
      勤務中，濫行舉發異議人之任何不法動機，甚甘冒偽證之
      罪責，於本院調查中到庭具結為虛偽之陳述，以羅織誣陷
      異議人之可能或必要，且其所述之間復無足為影響陳稱憑
      信性之嚴重瑕疵，自不得再由異議人空言本件未曾錄影或
      拍照存證予以恣意指摘。準此，本件異議人確實先有不依
      標誌指示兩段式左轉之駕駛行為，並在舉發員警明白指揮
      ，藉以示意停車受檢之時，猶不理會而逕自迴轉駕車離去
      ，經核自係拒絕停車接受稽查而逃逸之另一違規舉動，異
      議人一再空言否認，要無足採。
五、綜上所述，本件異議人確曾於前揭時、地，有「不依標誌指
    示兩段式左轉」及「違反處罰條例之行為，拒絕停車接受稽
    查而逃逸」之違規行為，事證明確，惟異議人曾於應到案日
    期前提出書面陳述意見，原處分機關審酌違規相關情節，援
    引道路交通管理處罰條例第48條第1 項第2 款、第63條第1
    項第1 款與道路交通管理事件統一裁罰基準表規定，裁處異
    議人罰鍰6 百元，並記違規點數1 點，另依同條例第60條第
    1 項、第63條第1 項第1 款與道路交通管理事件統一裁罰基
    準表規定，裁處異議人罰鍰3 千元，並記違規點數1 點，核
    無違誤或不當可言，本件異議均為無理由，應予駁回。
據上論斷，應依道路交通案件處理辦法第19條，裁定如主文。
中    華    民    國    99    年    9     月    30    日
                  交通法庭    法  官  盧軍傑
上列正本證明與原本無異。
如不服本裁定，應於裁定送達後五日內敘明抗告理由，向本院提
出抗告狀。
                              書記官  周玉茹
中    華    民    國    99    年    10    月    4     日

司法院資訊處製作；財團法人民間司法改革基金會備份。
